【裁判字號】    98,交抗,76
【裁判日期】    980120
【裁判案由】    聲明異議
【裁判全文】
臺灣高等法院臺中分院交通事件裁定  98年度交抗字第76號
抗  告  人
即受處分人  甲○○
上列抗告人因聲明異議案件，不服臺灣臺中地方法院中華民國97
年12月29日所為裁定（97年度交聲字第3397號），提起抗告，本
院裁定如下：
    主  文
原裁定撤銷，發回臺灣臺中地方法院。
    理  由
一、抗告意旨以：(一)原審所傳證人陳智輝先生並非填單員警，既
    非現場填單員警，要如何知悉現場實際情形；並且當庭所提
    示之照片中之人亦非抗告人，原審法院未加以審酌。另員警
    逕自認定坐在駕駛座之抗告人必定是駕駛人而未先予查證，
    如此草率裁處，將抗告人之權益視為無物。(二)抗告人自民國
    （下同）97年7月3日起至同年10月14日止均因左肩不斷接受
    治療及復健，有聯安醫院、臺安醫院雙十分院、道周醫院診
    斷證明書可證，本件舉發日為97年8月1日，正處於上述治療
    期間內，足認抗告人根本無法駕駛，故抗告人坐在駕駛座上
    純粹係聽從抗告人父親之命令。(三)抗告人於97年8月16日到
    案後始發現員警竟誤認抗告人為當日之駕駛人，抗告人即立
    刻向原處分機關陳述當日真正駕駛人為抗告人之父親，並非
    如原審所述於收受裁決書之後才聲明異議。綜上，並無證據
    可認定抗告人為當日之真正駕駛人云云。
二、原審裁定意旨以：
、原處分機關交通部公路總局臺中區監理所豐原監理站係以：
    異議人即受處分人（下稱異議人）甲○○自97年7月21日起
    至97年8月20日止，經公路監理機關執行吊扣駕駛執照1月，
    竟於97年8月1日駕駛847-EY號營業小客車，並於同日18 時
    35分許，將上開小客車違規停放身心障礙專用停車位上，因
    「於身心障礙專用停車位違規停車」「駕駛執照吊扣期間駕
    駛小型車」之違規行為，經內政部警政署國道公路警察局第
    二警察隊依違反道路交通管理處罰條例第21條第1項第5款及
    第56條第1項第10款之規定逕行舉發，並由原處分機關依上
    開規定，裁處異議人罰鍰合計新臺幣（下同）10,200元及吊
    銷駕駛執照1年等語。
、異議人甲○○聲明異議意旨略以：當日是由我的父親陳春棟
    駕駛，因異議人父親突然肚子痛，急將車輛臨時停於湖口服
    務區之身心障礙專用停車位，便奔向洗手間，我亦下車去洗
    手間；惟異議人先回到停車位，警員上前盤查，我回答是：
    「是我父親開的」，不料警員誤會我就是駕駛人；我左肩受
    傷，97年8月1日因傷無法移動自如，目前處於復健階段，無
    法駕駛汽車，為此聲明異議等語。
、經查：
  (一)證人即負責蒐證之員警陳智輝到庭具結後證稱：異議人當時
    都沒有說是別人開車的；如果他有說的話，我們會請駕駛人
    說明查證；異議人沒有帶駕照，我們請他報資料，再上網查
    詢；從取締、查資料、到開單約花了15分的時間等語，而異
    議人於證人作證後，也改口稱：忘了告訴警員是別人開車云
    云。衡情如係異議人的父親開車，異議人無不能當場表明係
    其父親駕駛的道理，況且如異議人之父親真的在場，因身體
    不適而上洗手間長達15分鐘，異議人竟毫不擔心父親發生意
    外而尋找，顯與常情相違，故異議人所辯係其父親開車云云
    ，難以採信。
  (二)況異議人當場收受舉發違規通知單，通知單上清楚記載「駕
    駛人甲○○」，異議人如認為有誤，何以未立即申訴，卻等
    到收受裁決書後，才具狀異議？顯因裁決書的處罰不輕，異
    議人才杜撰其父親駕車之事由而聲明異議。
  (三)又異議人雖主張其受傷無法開車，但其提出臺安醫院雙十分
    院的診斷證明書所載病症，無法證明影響雙手之行動自由；
    所提出之聯安醫院診斷證明書雖記載97年7月4日手術治療，
    因左肩手術切除鎖骨，惟異議人係於97年7月8日即行出院，
    距本件違規行為已23天，難以認定上開手術仍影響異議人之
    開車能力，故無法據以為有利於異議人之認定。
、綜上所述，本件異議人甲○○異議之理由均不足採，其確有
    「於身心障礙，專用停車位違規停車」「駕駛執照吊扣期間
    駕駛小型車」之違規事實。按道路交通管理處罰條例道路交
    通管理處罰條例第21條第1項第5款規定：汽車駕駛人，有下
    列情形之一者，處新臺幣6,000元以上12,000元以下罰鍰，
    並當場禁止其駕駛：（上略）五、駕駛執照吊扣期間駕駛小
    型車或機器腳踏車。（下略）第3項規定：並吊銷駕駛執照
    。又同條例第56條第1項第10款規定：汽車駕駛人停車時，
    有下列情形之一者，處新臺幣600元以上1,200元以下罰鍰：
    （上略）十、於身心障礙專用停車位違規停車。原處分機關
    依上開揭規定，就吊扣駕照期間駕駛小型車部分，裁處異議
    人罰鍰9,000元，並吊銷駕駛執照1年；就違規停車部分，裁
    處異議人罰鍰1,200元，合計罰鍰10,200元，及吊銷駕駛執
    照1年，核無違誤，本件異議為無理由，應予駁回。
三、惟查：
、證人陳智輝於原審即證稱：「陳先生（指抗告人）跟小隊長
    稱該車並不是他駕駛‧‧‧到場時（抗告人）在車外面」等
    語（見原審卷第26頁背面），原審未引證人陳智輝於原審證
    述之全部證言，僅截取片斷認抗告人自始至終均未稱別人駕
    駛該車，即有未洽。
、又抗告人於原審即提出診斷証明書三紙，其中聯安醫院自97
    年7月3日至7月8日住院（見原審卷第6頁）、台安醫院雙十
    分院自97年7月16日至7月21日住院治療（見原審卷第7頁）
    、道周醫院自97年9月16日至97年10月14日住院（見原審卷
    第8頁），原審認抗告人於97年7月8日即行出院，距本件違
    規行為已23天，難以認定上開手術仍影響異議人之開車能力
    ，故無法據以為有利於異議人之認定，復有未洽。
、另原審認抗告人如認為有誤，何以未立即申訴，卻等到收受
    裁決書後，才具狀異議？顯因裁決書的處罰不輕，異議人才
    杜撰其父親駕車之事由而聲明異議。惟查內政部警政署國道
    公路警察局第二警察隊於97年9月10日始發函（見原審卷第
    19 頁），而裁決書之裁決日期為97年11月26日（見原審卷
    第21 頁），而本件抗告人於97年8月18日即具狀陳述異議（
    見原審卷第18頁），原審上開認定亦有誤會。
、綜上所述，本件抗告人上開住院是否致其無法駕駛？尚有
    向各該醫院函詢之必要，另本件究是否為抗告人之父親所駕
    駛，亦有傳喚抗告人之父親到庭究明之必要，抗告人據此理
    由提起抗告，其抗告即有理由。茲為受處分人之審級利益，
    應由本院將原審裁定撤銷發回，由原審法院詳查更為適當之
    裁定。
四、爰依道路交通案件處理辦法第25條、第26條，刑事訴訟法第
     413 條前段，裁定如主文。
中  華    民    國    98    年     1    月    20    日
          交通法庭    審判長法  官  李  璋  鵬
                            法  官  胡  森  田
                            法  官  胡  忠  文
上列正本證明與原本無異。
不得抗告。
                            書記官  許  麗  花
中  華    民    國    98    年     1    月    20    日


司法院資訊處製作；財團法人民間司法改革基金會備份。
